【裁判字號】    95,訴,186
【裁判日期】    950607
【裁判案由】    誣告
【裁判全文】
臺灣板橋地方法院刑事判決               95年度訴字第186號
公  訴  人  臺灣板橋地方法院檢察署檢察官
被      告  乙○○
選任辯護人  林大華  律師
            林建平  律師
上列被告因誣告案件，經檢察官提起公訴（九十四年度偵字第二
０五八四號），本院判決如下：
    主  文
乙○○意圖使他人受刑事處分，而向該管公務員誣告，處有期徒
刑陸月。緩刑貳年。
    事  實
一、甲○○與丁○○為夫妻關係，共同經營計程車行，緣乙○○
    、戊○○（原名：蘇文勝）於民國九十年間合夥經營計程車
    出租業務，並以租送（以租賃為名，租滿二年即送車）之方
    式，向甲○○、丁○○購買車號ＢＺ—六九七號、Ｂ四—三
    八０號、Ｂ五—四五七號營業小客車，約定每部車每月繳貸
    款新臺幣（下同）二萬一千元，分二十四期給付，徐宏志乃
    委請丁○○代為於如附表所示之支票上填寫金額、發票日，
    經其本人蓋章後，交予甲○○、丁○○以支付車貸，嗣乙○○於九十年底退出合夥經營，惟因如附表所示之四紙支票屆
    期提示均未獲付款，甲○○乃將之交予丙○○並委請丙○○
    向乙○○催討。徐宏志因不滿其已退出合夥經營，甲○○、
    丁○○猶委請他人持票向其催討，明知如附表所示之四紙支
    票均係其簽發並交予甲○○、丁○○以支付車貸，竟基於意
    圖使甲○○、丁○○受刑事處分之犯意，於九十三年十二月
    六日，在臺灣板橋地方法院檢察署，向有偵查犯罪權限之該
    署檢察官提出告訴狀虛構：甲○○、丁○○二人意圖為自己
    不法之所有，利用其外出跑車之際，竊取其置於車行之支票
    及印章，並簽發如附表所示之支票交予第三人等情節，藉以
    誣指甲○○、丁○○涉嫌竊盜、偽造有價證券等罪嫌，並經
    臺灣板橋地方法院檢察署檢察官偵查。嗣經該署檢察官查明
    後，於九十四年八月八日以九十四年度偵字第七九五二號對
    甲○○、丁○○為不起訴處分，並經臺灣高等法院檢察署檢
    察長於九十四年十一月二十五日以九十四年度上聲議字第三
    九五三號駁回再議確定。嗣於本院審理中，乙○○始坦承如
    附表所示之支票確係其委請丁○○代為填寫後交予甲○○、
    丁○○等情，而於其所誣告之案件裁判確定前，自白前揭誣
    告犯行。
二、案經臺灣板橋地方法院檢察署檢察官自動檢舉偵查起訴。
    理  由
一、上揭犯罪事實，業經被告乙○○於本院審理中坦承不諱，核
    與證人甲○○、丁○○於本院審理中之證述情節相符，並有
    如附表所示之支票及退票理由單影本各四紙、營業小客車租
    賃合約書、切結書、授權書、車輛保管書、租金繳納紀錄卡
    、華南商業銀行雙園分行九十四年四月二十七日（九四）華
    雙存字第一三七號函附之乙○○帳號第000000000
    000號帳戶開戶資料、存款往來明細表、支票正反面影本
    、華南商業銀行雙園分行九十五年四月十九日（九五）華雙
    存字第一一三號函附之乙○○帳號第0000000000
    00號帳戶存款往來明細表、支票正反面影本、轉帳支出傳
    票等件附卷可稽，並經本院調閱九十四年度偵字第七九五二
    號、九十四年度他字第一三０五號、九十三年度發查字第五
    四三七號偵查卷查明屬實，足認被告上開自白與事實相符，
    洵堪採為認定事實之依據。事證明確，被告犯行，已堪認定
    。
二、查被告意圖使他人受刑事處分，而向該管公務員誣告，核其
    所為，係犯刑法第一百六十九條第一項之誣告罪。被告雖以
    一狀同時同地誣告二人，惟應僅成立一誣告罪。次按「犯誣
    告之罪，於所誣告之案件裁判確定前自白者，減輕或免除其
    刑，刑法第一百七十二條定有明文，上訴人既在原審自白其
    告訴某甲等強借及搶奪行為為虛偽，縱其自白當時某甲等之
    搶奪案件業經檢察官不起訴處分確定，但處分確定究與裁判
    確定不同，是其自白仍不得謂非在所誣告之案件裁判確定以
    前，按照前開說明，自應予減輕或免除其刑」，最高法院三
    十一年上字第二二一一號判例意旨可資參照，是被告於所誣
    告之案件裁判確定前自白犯罪，應依刑法第一百七十二條規
    定減輕其刑。爰審酌被告恣意誣告他人犯罪，非但造成他人
    困擾，亦嚴重浪費司法資源，兼衡被告犯罪之動機、目的、
    手段，犯罪後坦承犯行之態度，並已與證人甲○○、丁○○
    達成和解，取得證人甲○○、丁○○之諒解，有和解書一紙
    在卷可參等一切情狀，量處如主文所示之刑，以資懲儆。又
    查被告於八十五年間，雖曾因竊盜等案件，經本院以八十五
    年度易字第六九號判處有期徒刑八月、六月，應執行有期徒
    刑一年，並經臺灣高等法院以八十五年度上易字第二九二一
    號駁回上訴確定，於八十六年十月十三日執行完畢後，五年
    以內未曾受有期徒刑以上刑之宣告，有臺灣高等法院被告前
    案紀錄表一份在卷可憑，因一時失慮，致罹刑典，事後已坦
    承犯行，深具悔意，並取得證人甲○○、丁○○之諒解，經
    此偵審程序及罪刑之宣告，應知所警惕，信無再犯之虞，本
    院因認暫不執行其刑為當，併予宣告緩刑二年，以啟自新。
三、公訴意旨另以：被告明知其於華南商業銀行雙園分行開設之
    支票存款帳戶000000000000號帳戶內所有票號
    DC0000000、DC0000000、DC0000000
    、DC0000000，發票日為九十一年三月二十五日、九
    十一年三月十日、九十一年四月十日、九十一年二月十日，
    票面金額各為八千元之支票四紙，係被告簽發予丁○○及甲○○，以資清償渠等代償被告向美商花旗銀行之貸款，並非
    失竊或遭渠等盜開，竟意圖使他人受刑事處分，於九十三年
    十二月六日具狀向臺灣板橋地方法院檢察署提出告訴，誣指
    甲○○、丁○○先於不詳時間竊取其所有上開票號之空白支
    票四紙，復未經其同意或授權擅自簽發使用而偽造支票，因
    認被告此部分亦涉有刑法第一百六十九條之誣告罪嫌。按犯
    罪事實應依證據認定之，無證據不得認定犯罪事實；又不能
    證明被告犯罪者，應諭知無罪之判決；刑事訴訟法第一百五
    十四條第二項、第三百零一條第一項分別定有明文。訊據被
    告堅詞否認有公訴人所指此部分誣告之犯行，辯稱：伊在警
    詢及偵查中都有表示上開四紙八千元之支票係伊所簽發等語
    ；經查，被告於九十三年十二月六日提出予臺灣板橋地方法
    院檢察署之刑事告訴狀中固曾記載：「被告夫妻二人意圖為
    自己不法之所有，利用告訴人在其經營之車行跑車期間，乘
    告訴人外出跑車不備之際，未經告訴人同意，竊取告訴人置
    於車行之支票及印章，並簽發支票八張交付第三人…」等語
    ，有刑事告訴狀一紙可參，惟當時被告並未指明究係何八紙
    支票遭偽造，其後被告於九十四年一月五日警詢時即陳稱：
    「我並不知被告甲○○及丁○○等二人於何時竊取我的支票
    ，但我於九十三年十月初發現我的支票四張被竊取挪用，當
    時討債公司打電話向我追款時，我才知道存放在永和市○○
    路之公司裡之支票四張（華南商業銀行雙園分行）被被告甲○○及丁○○等二人竊取挪用，在每張支票裡簽署金額六萬
    三千元，並未經我同意竊取私章蓋在支票裡。」（見九十四
    年度他字第一三０五號偵查卷第五頁），嗣於偵查中亦陳稱
    ：其中金額六萬三千元的四張支票是他們竊取而且偽造的，
    其他八千元的支票是我開給他們的等語（見九十四年度他字
    第一三０五號偵查卷第四十五、五十八頁），是就上開四紙
    面額為八千元之支票部分，被告自警詢起即一再表示係其所
    簽發無訛，顯見被告就此四紙面額為八千元之支票部分，並
    無誣告證人甲○○、丁○○之故意，被告於刑事告訴狀所載
    之「八張」支票應係「四張」之誤寫而已。此外，本院復查
    無其他積極證據足認被告確有公訴人所指此部分誣告之犯行
    ，本應為無罪之諭知，惟公訴意旨認此部分與前開論罪科刑
    之誣告部分，屬實質上之一罪，爰不另為無罪之諭知。
據上論斷，應依刑事訴訟法第二百九十九條第一項前段，刑法第
一百六十九條第一項、第一百七十二條、第七十四條第二款，判
決如主文。
本案經檢察官黃怡華到庭執行職務。
中    華    民    國  九十五  年    六    月    七    日
                  刑事第十九庭  審判長法  官    白光華
                                      法  官    楊志雄
                                      法  官    曾淑娟
附表
┌──┬─────┬─────┬───┬─────┬─────┐
│編號│支票號碼  │付  款  人│發票人│發  票  日│票面金額  │
│    │          │          │      │（民國）  │（新臺幣）│
├──┼─────┼─────┼───┼─────┼─────┤
│一  │DC0000000 │華南商業銀│乙○○│九十年八月│六萬三千元│
│    │號        │行雙園分行│      │十二日    │          │
├──┼─────┼─────┼───┼─────┼─────┤
│二、│DC0000000 │同上      │同上  │九十一年二│六萬三千元│
│    │號        │          │      │月十五日  │          │
├──┼─────┼─────┼───┼─────┼─────┤
│三、│DC0000000 │同上      │同上  │九十一年三│六萬三千元│
│    │號        │          │      │月十五日  │          │
├──┼─────┼─────┼───┼─────┼─────┤
│四  │DC0000000 │同上      │同上  │九十一年四│六萬三千元│
│    │號        │          │      │月十五日  │          │
│    │          │          │      │          │          │
└──┴─────┴─────┴───┴─────┴─────┘
上列正本證明與原本無異。
如不服本判決，應於判決送達後十日內向本院提出上訴狀（應附
繕本），上訴於臺灣高等法院。
                                      書記官    陳金鳳
中    華    民    國  九十五  年    六    月    七    日
附錄本案論罪科刑法條全文：
中華民國刑法第一百六十九條：
意圖他人受刑事或懲戒處分，向該管公務員誣告者，處七年以下
有期徒刑。
意圖他人受刑事或懲戒處分，而偽造、變造證據，或使用偽造、
變造之證據者，亦同。


司法院資訊處製作；財團法人民間司法改革基金會備份。
